臺灣高等法院刑事判決
110年度上訴字第3654號
上  訴  人  
即  被  告  余呈栢（原名余麒傑、余昊凡）





指定辯護人  本院公設辯護人郭書益
上列上訴人即被告因違反毒品危害防制條例案件，不服臺灣新北
地方法院110年度訴字第609號，中華民國110年10月15日第一審
判決（起訴案號：臺灣新北地方檢察署110年度偵字第11873號）
，提起上訴，本院判決如下：
    主  文
原判決撤銷。
余呈栢販賣第二級毒品，累犯，處有期徒刑貳年陸月。
扣案如附表編號1所示之物沒收；未扣案如附表編號2所示之犯罪
所得沒收，於全部或一部不能沒收或不宜執行沒收時，追徵其價
額。
    事  實
一、余呈栢知道甲基安非他命是毒品危害防制條例第2條第2項第
    2款所列管之第二級毒品，不得持有、販賣，竟意圖營利，
    基於販賣第二級毒品甲基安非他命之犯意，於民國109年10
    月22日下午5時33分許，使用如附表編號1所示行動電話中安
    裝之臉書通訊軟體，以「方便過來嗎」、「一個」、「2千
    」等隱喻販賣毒品之暗語，與陳弘霖達成以新臺幣（下同）
    2,000元之價格販售重量約1公克甲基安非他命予陳弘霖之合
    意，余呈栢隨於同（22）日晚間8至9時許，駕駛車號000-00
    00號自用小客車前往新北市板橋區中山路2段412巷赴約，交
    付約1公克之甲基安非他命給陳弘霖，並收取2,000元之毒品
    價金而交易成功。嗣經警方另案對余呈栢執行搜索，自扣案
    之如附表編號1所示行動電話中發現上開交易訊息而循線查
    獲上情。
二、案經臺北市政府警察局刑事警察大隊移送臺灣新北地方檢察
    署檢察官偵查起訴。
    理  由
壹、程序方面
一、本院審理範圍：
　　被告余呈栢之刑事上訴聲明狀既已載明「對原判決全部聲明
    上訴」，是本院審理範圍乃原判決之全部，合先敘明。
二、證據能力部分：
　  按被告以外之人於審判外之言詞或書面陳述，除法律有規定
    者外，不得作為證據，刑事訴訟法第159條第1項固有明定。
    惟按被告以外之人於審判外之陳述，雖不符同法第159條之1
    至第159條之4之規定，而經當事人於審判程序同意作為證據
    ，法院審酌該言詞陳述或書面陳述作成時之情況，認為適當
    者，亦得為證據；當事人、代理人或辯護人於法院調查證據
    時，知有同法第159條第1項不得為證據之情形，而未於言詞
    辯論終結前聲明異議者，視為有前項之同意，同法第159條
    之5定有明文。查檢察官、被告及辯護人均未爭執本判決以
    下所引用被告以外之人於審判外陳述之證據能力，本院審酌
    此等陳述作成時之情況，尚無違法、不當及證明力明顯過低
    之情形，爰認有證據能力。又本判決以下所引用之非供述證
    據，並無證據證明係公務員違背法定程序所取得，且檢察官
    、被告及辯護人均未主張排除其證據能力，依刑事訴訟法第
    158條之4反面解釋，亦認有證據能力。
貳、認定事實所憑證據及理由
一、上揭犯罪事實，業據被告於警詢、偵訊及原審審判中均坦承
    不諱（見偵卷第73至75、129至133頁，原審卷第165至168、
    179頁，其於本院審判中未到庭），並有下列補強證據可資
    佐證，足認被告上開任意性自白與事實相符，堪以採信：
  ㈠證人陳弘霖於警詢及偵訊中證述向被告購得甲基安非他命之
    過程（見偵卷第85、86、145頁）。
  ㈡被告與陳弘霖間以臉書訊息相約交易甲基安非他命之對話紀
    錄1份（見偵卷第125頁）。
  ㈢被告駕駛車號000-0000號自用小客車前往上開地點交易甲基
    安非他命乙節，有該車之車輛詳細資料報表（見偵卷第119
    頁）、109年10月22日行車軌跡Google地圖、行車軌跡攝影
    機配置表各1份可證（見偵卷第121至123頁），且有如附表
    編號1所示行動電話扣案可憑。
二、營利意圖部分：
　　被告是以平均每公克1,500元之價格購入甲基安非他命，本
    次交易從中賺得500元乙節，此為被告於警詢及偵訊中所承
    認（見偵卷第75、133頁），得認被告從中賺得價差，其主
    觀上應有營利意圖。
三、綜上，本案事證明確，被告犯行可以認定，應依法論科。
參、論罪
一、甲基安非他命是毒品危害防制條例第2條第2項第2款所列管
    之第二級毒品，不得持有、販賣。是核被告所為，係犯毒品
    危害防制條例第4條第2項之販賣第二級毒品罪。被告販賣前
    意圖販賣而持有第二級毒品之低度行為，為販賣第二級毒品
    之高度行為所吸收，不另論罪。
二、被告前因施用第二級毒品案件，經臺灣新北地方法院以105
    年度簡字第5445號判決判處有期徒刑5月確定，於108年1月7
    日易科罰金執行完畢，有本院被告前案紀錄表在卷可佐，其
    於有期徒刑執行完畢後5年內，故意再犯本件有期徒刑以上
    之罪，為累犯。然本院審酌被告前案之施用毒品犯行，為成
    癮之自殘型犯罪，與本件販賣毒品之犯罪型態、手法不同，
    難謂有重複再犯之特別惡性或對刑罰反應力薄弱之情形，參
    諸司法院釋字第775號解釋意旨，爰不依刑法第47條第1項規
    定加重其最低本刑（亦即除無期徒刑部分依法不得加重外，
    僅加重最高本刑）。
三、刑之減輕：
  ㈠有偵、審自白減輕規定之適用：
　　被告於警詢、偵訊及原審審判中均自白有販賣第二級毒品之
    犯行，又其於本院審判中雖未到庭，惟其上訴書狀仍記載承
    認犯罪之旨而未翻供，應寬認被告於偵查及歷次審判中均有
    自白，爰依毒品危害防制條例第17條第2項規定減輕其刑。
  ㈡再依刑法第59條遞減：
　　本件被告販賣第二級毒品之犯行固戕害他人之身心健康及危
    害社會秩序，但本院斟酌被告販售之甲基安非他命僅約1公
    克，金額則為2,000元，其數量、金額非鉅，類似於零星販
    賣之層級，與中、大盤毒梟之惡性有相當之落差，且被告自
    始坦承犯行，配合警方調查，雖警方未能因而查獲毒品來源
    （詳後述），仍可認被告尚有悔意，又其先前除因施用毒品
    經判處得易科罰金之短期刑等素行外，並無長期、反覆入出
    監獄之紀錄，是依被告犯行所呈現之罪責程度及行為人人格
    特性，縱對被告量處上開經偵、審自白規定減輕後之販賣第
    二級毒品法定最低度刑，仍為有期徒刑5年以上，容有情輕
    法重之憾，而在客觀上足以引起同情，尚有可憫恕之處，爰
    再依刑法第59條規定酌量減輕其刑，並依法遞減之，且與前
    開加重最高本刑部分先加後遞減之。
  ㈢本件並未查獲毒品來源：
　　被告雖有向警方供述其所販售之甲基安非他命，是向「朱善
    群」購買。然警方並未進一步發現此毒品上游之犯罪跡證，
    也未能查獲乙節，有臺北市政府警察局刑事警察大隊110年7
    月2日北市警刑大五字第1103008659號函1份在卷可憑（見原
    審卷第33頁）；復經本院再函詢結果，該大隊函覆以：被告
    於該大隊偵辦本案期間供稱毒品來源係「朱善群」，惟並未
    提供其他具體事證供警方偵辦，該大隊曾查獲「朱善群」涉
    嫌販賣安非他命毒品，惟並非被告之供述而查獲等語，有該
    大隊110年12月20日北市警刑大五字第1103069029號函1份附
    卷可參（見本院卷第49頁）。是被告雖有指認毒品來源，然
    偵查機關並未「因此查獲」，而與毒品危害防制條例第17條
    第1項規定不符。
肆、撤銷原判決之理由
　　原審以被告犯行事證明確，而為有罪科刑判決，固非無見；
    惟㈠原審援引司法院釋字第775號解釋意旨，認為「不需適用
    刑法第47條累犯規定予以加重處斷刑」，然縱依該號解釋意
    旨不予加重其最低本刑，除法定刑為無期徒刑部分不得加重
    外，仍須加重最高本刑，原判決未論及此，自有未洽；㈡如
    附表編號2所示之犯罪所得並未扣案，然原判決主文第2項記
    載「扣案如附表編號1、2所示之物均沒收」，將該犯罪所得
    誤載為「扣案」，亦有未洽。被告上訴意旨略以：原審量刑
    過重，有違罪刑相當及比例原則等語，雖未敘及上開未洽之
    處，然原判決既有此等未洽之處，自無可維持，應由本院予
    以撤銷改判。
伍、量刑及沒收
一、爰以行為人之責任為基礎，審酌被告無視毒品危害他人身心
    健康與社會秩序之不良影響，及政府嚴格查緝毒品之禁令，
    率爾為本件販賣毒品之犯行，誠屬不該；惟念及被告所為係
    小額、少量之販賣，且自始坦承犯行，配合警方調查，犯後
    態度尚佳，兼衡被告之素行、犯罪動機、目的、手段、所生
    危害，及販賣毒品之數量、金額、獲利，暨其於原審審判中
    及上訴書狀自陳之教育程度及生活、家庭、經濟狀況等一切
    情狀，量處如主文第2項所示之刑。
二、沒收部分：
  ㈠犯罪工具：
　　扣案如附表編號1所示行動電話，係被告所有供聯絡本件販
    賣第二級毒品事宜所用之物，此為被告於原審審判中坦承不
    諱（見原審卷第168頁），並有前揭對話紀錄在卷可佐，爰
    依毒品危害防制條例第19條第1項規定宣告沒收。至其餘扣
    案物品無證據足認與本案犯行直接相關，故不予宣告沒收。
    又本件被告所駕駛之車號000-0000號自用小客車，尚無證據
    足認係專供販賣毒品所使用之交通工具，是不依同條第2項
    規定宣告沒收。
  ㈡犯罪所得：
　　本件被告取得之販賣毒品價金2,000元，為被告所有之犯罪
    所得，雖未扣案，仍應依刑法第38條之1第1項前段規定宣告
    沒收，並依同條第3項規定，諭知於全部或一部不能沒收或
    不宜執行沒收時，追徵其價額。
陸、被告於111年1月6日準備程序期日經合法傳喚而未到庭，其
    於翌日即同年月7日提出「晏安診所診斷證明書」，上載其
    病名為「上呼吸道感染合併發燒」，醫師囑言為「此病患需
    休息療養參拾天，並需繼續門診追蹤治療，需隔離不宜太累
    或過度疲勞」（見本院卷第67頁），而本院所訂同年2月8日
    審判期日相隔已逾30日，已予被告符合醫囑之充分休養期間
    ，且依經驗法則，此等休養期間應足使被告之病情痊癒或改
    善。詎於該審判期日，被告經合法傳喚而依然未到庭，此有
    本院送達證書、刑事報到單在卷可參，其並再次提出「晏安
    診所診斷證明書」，上載病名同樣為「上呼吸道感染合併發
    燒」，醫師囑言為「此病患需進一步檢查，宜休息療養參拾
    天，並需繼續門診追蹤治療，需隔離不宜亂跑或過度疲勞」
    （見本院卷第95頁），然被告為何需做進一步檢查？又為何
    已休養逾30日後，尚需再休養30日？則未見說明、語焉不詳
    ，已啟人疑竇，且至法院開庭難謂係「亂跑」或「過度疲勞
    」之活動，尚難認被告有不到庭之正當理由，是本院認被告
    經合法傳喚，無正當理由不到庭，爰依刑事訴訟法第371條
    規定，不待其陳述逕行判決。
據上論斷，應依刑事訴訟法第371條、第369條第1項前段、第364
條、第299條第1項前段，判決如主文。
本案經檢察官徐千雅提起公訴，被告上訴後，檢察官賴正聲到庭
執行職務。
中　　華　　民　　國　　111 　年　　2 　　月　　15　　日
　　　　　　      刑事第四庭    審判長法　官  陳筱珮
                                      法　官  柯姿佐
　　　　　　　　　　　　  　　        法  官  吳元曜
以上正本證明與原本無異。
如不服本判決，應於收受送達後20日內向本院提出上訴書狀，其
未敘述上訴之理由者並得於提起上訴後20日內向本院補提理由書
（均須按他造當事人之人數附繕本）「切勿逕送上級法院」。
                                      書記官  黃亮潔
中　　華　　民　　國　　111 　年　　2 　　月　　15　　日
附錄本案論罪科刑法條：
毒品危害防制條例第4條
製造、運輸、販賣第一級毒品者，處死刑或無期徒刑；處無期徒
刑者，得併科新臺幣3千萬元以下罰金。
製造、運輸、販賣第二級毒品者，處無期徒刑或10年以上有期徒
刑，得併科新臺幣1千5百萬元以下罰金。
製造、運輸、販賣第三級毒品者，處7年以上有期徒刑，得併科
新臺幣1千萬元以下罰金。
製造、運輸、販賣第四級毒品者，處5年以上12年以下有期徒刑
，得併科新臺幣5百萬元以下罰金。
製造、運輸、販賣專供製造或施用毒品之器具者，處1年以上7年
以下有期徒刑，得併科新臺幣1百50萬元以下罰金。
前五項之未遂犯罰之。
附表：
編號 物品 扣押物品目錄表所在卷頁   1 扣案之iPhone 6S行動電話1支（IMEI碼：000000000000000號） 偵卷第23頁   2 未扣案之販賣毒品所得新臺幣2,000元